【裁判字號】    90,重訴,269
【裁判日期】    901029
【裁判案由】    分割共有物
【裁判全文】
臺灣彰化地方法院民事判決  九十年度重訴字第二六九號
    原      告  甲○○
    訴訟代理人  洪宗仁律師
    被      告  乙○○
右當事人間請求分割共有物事件，本院判決如左：
    主      文
兩造共有坐落彰化縣鹿港鎮○○段第二九五三地號、地目旱、面積零點陸零捌柒公頃
土地，其分割方法如附圖所示，編號Ａ部分面積零點零玖柒零公頃土地由被告乙○○
取得；編號Ｂ部分面積零點伍壹壹柒公頃土地由原告甲○○取得。
訴訟費用由兩造按附表所示之比例負擔。
    事      實
甲、原告方面：
一、聲明：求為判決如主文第一項所示。
二、陳述：
    系爭坐落彰化縣鹿港鎮興段第二九五三地號，地目旱，面積０．六０八七公頃土
    地為原告與被告所共有，各共有人之應有部分如附表所示，該系爭土地並無因物
    之使用目的而不能分割之情事，兩造各共有人間亦未訂有不分割之協議，惟因兩
    造間無法達成分割之協議，為此訴請判決分割系爭土地如附圖方案即如主文第一
    項所示。
三、證據：提出土地登記簿謄本、地籍圖謄本、分割方案等為證，並聲請履勘現場。
乙、被告方面：
一、聲明：同意分割。
二、陳述：只要照其原有的土地沒有減少就沒有關係。
丙、本院依聲請履勘現場，並囑託彰化縣鹿港地政事務派員至現場勘測。
    理      由
一、原告主張系爭坐落彰化縣鹿港鎮興段第二九五三地號面積０．六０八七公頃土地
    ，為原告與被告所共有，各共有人之應有部分如附表所示，該系爭土地並無因物
    之使用目的而不能分割之情事，惟未能達成分割之協議等語，為被告所不爭執，
    且有土地登記簿謄本、地籍圖謄本可稽，原告之主張堪信為真實。故原告請求依
    民法第八百二十三條第一項、第八百二十四條第二項之規定判決分割系爭土地，
    洵屬有據，應予准許。
二、按分割共有物，除公平原則外，應依共有物之性質，斟酌其分割後之經濟效用，
    而為適當之分配。關於系爭土地之分割方法，依本院於八十九年十一月八日會同
    彰化縣和美地政事務所測量員勘驗現場結果，暨卷附之勘驗筆錄、略圖及彰化縣
    和美地政事務所九十年九月十二日（九十年八月十七日一０九九號收件）之土地
    複丈成果圖所示：系爭土地上Ａ部分建物甲為被告所有，Ｂ部分建物乙為原告所
    有，為兩造所不爭執，為維持房屋現狀，將系爭Ａ部分土地分歸被告，Ｂ部分土
    地分歸原告，既與應有部分分得面積相符，且能保持房屋，維持使用現狀，本院
    斟酌上情，認以如附圖所示方案分割，符合當事人之利益，爰諭知分割方法如主
    文第一項所示。
三、本件被告之行為，按當時之訴訟程度，為伸張或防衛其權利所必要，爰命勝訴之
    原告負一部分訴訟費用。
據上論結，本件原告之訴為有理由，爰依民事訴訟法第七十八條、第八十一條第二款
，判決如主文。
中      華      民      國    九十    年      十      月    二十九      日
                                臺灣彰化地方法院民事第三庭
~B法      官  陳弘仁
右正本證明與原本無異。
如不服本判決，應於判決送達後廿日之不變期間內，向本院提出上訴狀。
~B法院書記官  卓俊杰
中      華      民      國    九十    年      十      月    二十九      日
附表：
┌──┬─────┬────────────────┐
│編號│共有人姓名│應有部分（訴訟費用負擔比例）    │
├──┼─────┼────────────────┤
│ １ │乙  ○  ○│  八九一五分之一四二一          │
├──┼─────┼────────────────┤
│ ２ │甲  ○  ○│  八九一五分之七四九四          │
└──┴─────┴────────────────┘
附圖：


司法院資訊處製作；財團法人民間司法改革基金會備份。
